臺灣新北地方法院板橋簡易庭民事簡易判決
　　　　　　　　　　　　　　　　　 110年度板簡字第1568號
原      告  方念陸  
被      告  曹文城  
上列當事人間請求侵權行為損害賠償事件，本院於民國111年2月
14日言詞辯論終結，判決如下：
    主  文
被告應給付原告新臺幣壹萬陸仟參佰參拾貳元，及自民國一一○
年七月十五日起至清償日止，按週年利率百分之五計算之利息。
原告其餘之訴及假執行之聲請均駁回。
訴訟費用由被告負擔百分之十六，餘由原告負擔。
本判決原告勝訴部分得假執行。
    事實及理由
一、原告主張：
  ㈠被告於民國110年3月24日18時25分許，駕駛車牌號碼000-000
    0號之機車，行經新北市鶯歌區文化路與館前路口時，撞擊
    原告駕駛所有之車牌號碼0000-00號自用小客車（下稱系爭
    車輛），致原告系爭車輛受損。原告因被告上開行為受有如
    下之損害：⑴醫療費用新臺幣（下同）390元：此事由精神受
    刺激引起，請本人轉往大醫院治療，第二天原告即前往耕莘
    新店醫院精神科就醫，初步判斷為開車恐懼症，只要進駕駛
    座，心跳自然加快，血壓直線上升；⑵交通費10,800元；因
    原告居住在中和區，工作地點在桃園市八德區，修車期間將
    租賃同車型的代步車，和運租車網路報價為3,600元/日，三
    天預計10,800元。⑶精神慰撫金6萬元：原告第二天前往耕莘
    新店醫院精神科就醫，初步判斷為開車恐懼症，只要進駕駛
    座，心跳自然加快，血壓直線上升，此原因已造成本人精神
    失常，工作及生活中的損失與困擾，故請求精神撫恤金；⑷
    系爭車輛維修費用32,208元。為此，爰依民法第184條第1項
    前段、第2項、第191條之2之規定，請求被告賠償損害等語
    。並聲明：⒈被告應給付原告103,398元，及自起訴狀繕本送
    達翌日起至清償日止，按週年利率百分之5計算之利息。⒉願
    供擔保請准宣告假執行。
二、被告則以：
  ㈠被告針對原告提出的侵權行為損害賠償103,398元，被告認為
    原告行為提出費用，完全沒有依據。因為車禍導致被告與配
    偶黃郁涵兩人受傷，原告方念陸不但不願支付被告雙方的醫
    藥費及財務損失，反而提告要求被告賠償。況且，原告並沒
    有受傷，為何被告要支付原告醫藥費390元及精神慰撫金60,
    000元和交通費10,800元。交通費必須是就醫過程的交通費
    ，為何修理車子反而要求被告理賠交通費10,800元，十分不
    合理。況且此車禍原告並沒有受傷，原告本身也退休，事後
    一個月提出因身體不適就醫把本身的慢性病及開車恐懼症就
    醫記錄，此舉動非常怪異，無受傷為何要求被告理賠。原告
    要求被告理賠車輛受損修理費用，被告願意支付，但原告也
    必須支付被告的醫藥費及財務損失及精神賠償。請求原告附
    上維修汽車的發票收據，因原告只提供報價單，沒有維修發
    票收據。原告的汽車購買為101年5月，使用九年多，依其中
    零件費用17,640元，折舊率計算:17640/(5+1)=2940，依據
    汽車折舊率試算為零件2,940元+工資14,568元合計17,508元
    。
  ㈡原告於110年3月24日18時25分，駕駛車牌號碼0000-00自用小
    客車，在新北市鶯歌區文化路與堤外道路口時，原告行駛迴
    轉過程中未打方向燈也沒有注意同車道其他順行的直行車輛
    ，而原告突然迴車時往左擠壓撞擊推倒被告駕駛MJS-7776的
    普重機，而導致被告與乘客黃郁涵皆被撞擊到燈號下安全島
    前的對向車道導致被告二人皆受傷，到恩主公醫院急診就診
    ，事後到吉人堂中醫診所長期復健治療等語，資為抗辯。並
    聲明：原告之訴駁回。
三、法院之判斷：
  ㈠原告主張被告因駕駛車輛間碰撞原告所有之系爭車輛，致系爭車輛受有損害之事實，業據其提出新北市政府警察局道路交通事故初步分析研判表、道路交通事故現場圖、北都汽車股份有限公司（下稱北都公司）估價單等件為證；被告雖否認有肇事責任，惟本件經臺灣新北地方檢察署於刑事偵查程序囑託送新北市政府交通事件裁決處鑑定，經新北市政府交通事件裁決處以111年1月11日新北裁鑑字第1115216248號函暨檢送新北市政府車輛行車事故鑑定會新北車鑑字第0000000號鑑定意見書，鑑定意見為：「一、曹文城駕駛普通童型機車，未注意車前狀況，為肇事原因。二、方念陸駕駛自用小客車，無肇事因素。」等情在卷可稽，足認被告對本件車禍事故之發生，具有過失甚明，故被告上揭所辯核無可採。 
  ㈡按汽車、機車或其他非依軌道行駛之動力車輛，在使用中加
    損害於他人者，駕駛人應賠償因此所生之損害，民法第191
    條之2前段定有明文，此係專為非依軌道行駛之動力車輛在
    使用中駕駛人之責任而為舉證責任倒置之規定，故凡動力車
    輛在使用中加損害於他人者，即應負賠償責任，由法律推定
    駕駛人侵害他人之行為係出於過失。蓋動力車輛之使用，提
    供使用人便捷之交通工具，擴張其活動空間，惟同時亦增加
    侵害他人權利之危險，故使用汽車等動力車輛，既有發生一
    定比率之危險性，則駕駛人對使用動力車輛時侵害他人權利
    而生之損害，即應負賠償之責任，駕駛人對於交通事故之發
    生，是否有過失，則不待被害人舉證。本件被告對於其駕駛
    車輛致生本件事故發生乙節，業經認定如前，揆諸前開說明
    ，原告無須證明被告就本件之發生有故意或過失，而應由被
    告就其於防止本件事故之發生，已盡相當之注意，且其就本
    件事故之發生無過失等節負舉證之責。然被告就此未舉證以
    實其說，則依前開規定，自應負侵權行為損害賠償之責。
  ㈢按因故意或過失，不法侵害他人之權利者，負損害賠償責任
    ；汽車、機車或其他非依軌道行駛之動力車輛，在使用中加
    損害於他人者，駕駛人應賠償因此所生之損害，民法第184
    條第1項前段、第191條之2前段定有明文。本件被告因未注
    意車前狀況之過失，致碰撞系爭車輛，造成系爭車輛損害，
    自有過失，已如前述。職是，原告請求被告負侵權行為損害
    賠償責任，洵屬有據，並就請求項目分述如下：
　　⒈醫療費用部分：
      原告主張因精神受刺激引起，心跳自然加快，血壓直線上
      升，其前往醫院就醫支出醫療費用390元，固據原告提出
      耕莘醫院醫療費用單據為證，惟此部分主張經被告否認，
      又原告於本件事故發生時並未受傷，此據原告自陳在卷（
      見本院卷第92頁），並有道路交通事故談話紀錄表在卷可
      稽（見本院卷第59頁）。另原告所提出之診斷證明書僅記
      載原告病名為惡性高血壓、心律過速、治療等語（見本院
      卷第25頁），無從辨明原告所稱之精神症狀與本件交通事
      故有何因果關係，原告復未能舉證證明前揭醫療確係必要
      且與本件事故有相當因果關係，故原告此部分之請求，難
      認有據，不應准許。
    ⒉交通費用部分：
      按當事人主張有利於己之事實者，就其事實有舉證之責任
      ，民事訴訟法第277條前段定有明文。原告固主張其平時
      駕駛系爭車輛上下班，其因發生本件事故無法使用系爭車
      輛，又原告居住在中和區，工作地點在桃園市八德區，修
      車期間將租賃同車型的代步車，和運租車網路報價為3,60
      0元/日，三天預計10,800元等情，然為被告否認，而原告
      自承：修車需要3天時間，但目前車輛還沒送修，所以還
      沒有此部分的支出等語（見本院卷第92頁），是原告既未
      提出支出該費用之證明或維修期間之證明，以供本院審酌
      ，難認原告確有此部分之交通費支出及必要，故其此部分
      主張，亦無可採。
    ⒊精神慰撫金部分：
      按不法侵害他人之身體、健康、名譽、自由、信用、隱私
      、貞操，或不法侵害其他人格法益而情節重大者，被害人
      雖非財產上之損害，亦得請求賠償相當之金額，此觀民法
      第195條第1項前段之規定即明。從而，侵權行為之被害人
      欲請求加害人賠償其非財產上之損害（即精神慰撫金），
      應以人格權受不法侵害為前提，如僅財產權受侵害，自無
      從依前揭規定請求非財產上損害賠償。查原告固主張其第
      二天前往耕莘新店醫院精神科就醫，初步判斷為開車恐懼
      症，只要進駕駛座，心跳自然加快，血壓直線上升，此原
      因已造成原告精神失常，工作及生活中的損失與困擾，而
      受有精神上痛苦，然此部分業經被告否認，又原告並未因
      本次交通事故受有何身體傷害，亦無從認定原告之精神症
      狀與本件交通事故有何相當因果關係，均如前述，則此核
      屬因財產權受侵害，尚難認有何人格權受侵害之情形，故
      原告此部分請求，於法未合，自難准許。
    ⒋車輛維修費用部分：
      按依民法第196條請求賠償物被毀損所減少之價額，得以
      修復費用為估定之標準，但以必要者為限（例如：修理材
      料以新品換舊品，應予折舊）。被害人如能證明其物因毀
      損所減少之價額，超過必要之修復費用時，就其差額，仍
      得請求賠償【最高法院77年度第9次民事庭會議決議㈠可資
      參照】。經查，系爭車輛修復費用為32,208元（零件17,6
      40元、工資14,568元），此有北都公司估價單附卷可稽（
      見本院卷第21至23頁），惟關於零件部分之修復費用係以
      新品更換舊品，則應扣除折舊後計算其損害。復依行政院
      財政部發布之「固定資產耐用年數表」規定，自用小客車
      其耐用年數為5年，並依同部訂定之「固定資產折舊率表
      」規定，耐用年數5年依定率遞減法之折舊率為千分之369
      ，其最後1年之折舊額，加歷年折舊累計額，其總和不得
      超過該資產成本原額10分之9。準此，系爭車輛係於101年
      5月出廠，有系爭車輛公路監理電子閘門查詢結果在卷足
      憑，至事故發生之110年3月24日，系爭車輛之實際使用年
      數已逾5年，故原告就零件部分得請求之金額應以為1,764
      元為限（計算式：17,640元×1/10＝1,764元），加計工資1
      4,568元，共16,332元，即為原告得請求之修車費用。
    ⒌綜上，原告得請求被告賠償之金額共計16,332元。
  ㈣末按遲延之債務，以支付金錢為標的者，債權人得請求依法
    定利率計算之遲延利息。給付無確定期限者，債務人於債權
    人得請求時，經其催告而未為給付，自受催告時起，負遲延
    責任。其經債權人起訴而送達訴狀，或依督促程序送達支付
    命令，或為其他相類之行為者，與催告有同一之效力。應付
    利息之債務，其利率未經約定，亦無法律可據者，週年利率
    為百分之5，民法第233條第1項、第229條第2項及第203條分
    別定有明文。本件原告請求被告給付之損害賠償，係以支付
    金錢為標的，且無確定期限及約定利率，故原告請求被告給
    付自起訴狀繕本送達翌日即110年7月15日起至清償日止，按
    週年利率百分之5計算之利息，併應准許。
四、綜上所述，原告依民法第184條第1項前段、第2項、第191 
    條之2之規定，請求被告給付16,332元，及自起訴狀繕本送
    達翌日即110年7月15日起至清償日止，按週年利率百分之5
    計算之利息，為有理由，應予准許。逾此範圍之請求，為無
    理由，應予駁回。
五、本件事證已臻明確，兩造其餘之攻擊防禦方法及所提證據，
    於判決結果不生影響，爰不一一論列，併此敘明。
六、本件原告勝訴部分，係依民事訴訟法第427條第1項規定適用
    簡易訴訟程序所為被告敗訴之判決，爰依同法第436條第2項
    、第389條第1項第3款規定，依職權宣告假執行。又原告聲
    請供擔保宣告假執行之部分，僅係促使法院職權發動，毋庸
    另予准許之表示。至原告敗訴之部分，其假執行之聲請即失
    所附麗，應予駁回。
七、訴訟費用負擔之依據：民事訴訟法第79條。
中　　華　　民　　國　　111 　年　　3 　　月　　10　　日
                  臺灣新北地方法院板橋簡易庭
                        法  官  陳怡親
以上為正本係照原本作成。
如不服本判決，應於送達後20日內，向本院提出上訴狀並表明上
訴理由，如於本判決宣示後送達前提起上訴者，應於判決送達後
20日內補提上訴理由書（須附繕本）。
中　　華　　民　　國　　111 　年　　3 　　月　　10　　日
                        書記官  劉芷寧